臺灣士林地方法院民事簡易判決      
                                   109年度湖簡字第1930號
原      告  陳浚宏  
訴訟代理人  楊政雄律師
複  代理人  陳美華律師
被      告  合迪股份有限公司

法定代理人  陳鳳龍  
訴訟代理人  陳定奇  
            鄭羽晴  
            楊庭豪  
            吳育樺  
            張嘉麟  
上列當事人間確認本票債權不存在事件，經本院於民國111年5月
3日言詞辯論終結，判決如下：
    主  文
確認被告持有原告所簽發如附表所示之本票，對原告之本票債權
不存在。
訴訟費用由被告負擔。
    事實及理由
一、按確認法律關係之訴，非原告有即受確認判決之法律上利益
    者，不得提起之，民事訴訟法第247條第1項前段定有明文。
    而所謂即受確認判決之法律上利益，係指因法律關係之存否
    不明確，致原告在私法上之地位有受侵害之危險，而此項危
    險得以對於被告之確認判決除去之者而言。查，本件被告持
    有原告所簽發如附表所示之本票1紙（下稱系爭本票）向本
    院聲請本票裁定，業經本院109年度司票字第7921號本票裁
    定（下稱系爭本票裁定）准許，遂原告對系爭本票裁定提起
    抗告，再經本院以109年度抗字第285號裁定駁回抗告確定，
    業經本院調取系爭本票裁定及抗告之民事卷宗核閱無訛。系
    爭本票既由被告持有且已主張權利，而原告否認被告之本票
    債權，顯然兩造就系爭本票債權存在與否已發生爭執，如不
    訴請確認，原告在私法上之地位將有受侵害之危險，則原告
    提起本件訴訟，即有應受確認判決之法律上利益，合先敘明
    。
二、原告主張：系爭本票發票人欄位上「陳浚宏」並非原告所簽
    名。縱認系爭本票為原告所簽發，然被告所提出之債權讓與
    同意書上（下稱系爭債權讓與同意書）並無訴外人林裕閎之
    簽名，無從證明被告已自林裕閎受讓對原告之保證債權事實
    ，被告自不得據之向原告主張權利。又系爭債權讓與同意書
    所記載之分期付款總額、本金，均與系爭本票之票面金額不
    同；系爭債權讓與同意書所記載之付款期間，亦與系爭本票
    發票日、到期日不相符，可見系爭本票並非擔保系爭債權讓
    與同意書之債務。況且，訴外人楊婷如業已向被告清償共新
    臺幣（下同）4萬3,332元，本金僅剩餘55萬6,668元，被告
    不得重複計算利息等語。並聲明：確認被告持有系爭本票，
    對原告之本票債權不存在。
三、被告則以：楊婷如邀同原告為連帶保證人，以分期付款方式
    向林裕閎購買車牌號碼000-0000號自用小客車（下稱系爭車
    輛），約定以分期付款方式給付價金，共分60期，自民國10
    9年5月14日起至114年4月14日止，按月每期清償1萬5,470元
    （下稱系爭債權）。嗣林裕閎將系爭債權讓與被告，原告為
    擔保對被告所負分期價金保證債務，乃擔任共同發票人簽發
    系爭本票交付予被告，並提供其國民身分證及健保卡供被告
    核對，及交付其影本供被告留存。惟楊婷如自第5期即109年
    9月14日起，即未依約清償分期款，被告乃聲請系爭本票裁
    定，原告自應負票據責任等語，資為抗辯，並聲明：駁回原
    告之訴。
四、原告雖主張系爭本票非其所簽發云云。然查，經本院調取原
    告所請求比對之中國信託銀行印鑑卡、台新國際商業銀行往
    來印鑑暨資料卡、姓名變更/冠姓/從姓登記申請書、富邦廣
    三SOGO聯名卡申請書、中國信託信用卡申請書、新光銀行信
    用卡申請書、新光銀行開戶申請書、郵政存簿儲金立帳申請
    書、郵政存簿/定期/綜合儲金儲戶申請變更帳戶事項申請書
    、郵政存簿/綜合儲金儲戶申請變更帳戶事項申請書，及原
    告所陳報之105年10月26日和解書，並請原告當庭書寫其姓
    名「陳浚宏」、「陳志宏」各20次後，本院將系爭本票、系
    爭債權讓與同意書與上開資料之簽名送請法務部調查局鑑定
    ，鑑定結果略以：系爭本票、系爭債權讓與同意書為甲類筆
    跡，上開資料之簽名及原告當庭簽名為乙類筆跡，透過筆跡
    特徵比對法，鑑定結果為「甲類筆跡與乙類筆跡筆劃特徵相
    同」，比對說明為「甲類筆跡與乙類筆跡之結構佈局、書寫
    習慣相同」，有上開送鑑資料及法務部調查局文書暨指紋鑑
    識實驗室110年8月6日調科貳字第11023206320號鑑定書在卷
    可稽（本院卷第21、47、55、63至66、221至243、251至255
    、273、275頁），原告復未能具體指明上開鑑定報告有何錯
    謬違誤之情事，該鑑定結論自屬可採，而堪認系爭本票、系
    爭債權讓與同意書上「陳浚宏」之簽名均係其親自簽署。是
    原告主張系爭本票非其所親簽，自不足採。　
五、按本票固為無因證券，票據債務人不得以自己與發票人或執
    票人前手間所存在之抗辯事由，對抗執票人。然發票人非不
    得以自己與執票人間所存之抗辯事由對抗執票人，此觀諸票
    據法第13條本文規定之反面解釋可明。（最高法院81年度台
    上字第879號判決意旨參考）。於此情形，票據債務人仍應
    就其抗辯之原因事由，先負舉證責任，俾貫徹票據無因性之
    本質，以維票據之流通性。執票人在該確認票據債權不存在
    之訴訟類型，僅須依民事訴訟法第195條及第266條第3項之
    規定，負真實完全及具體化之陳述義務，尚不因此而生舉證
    責任倒置或舉證責任轉換之效果（最高法院103年度台簡上
    字第19號判決意旨參照）。申言之，票據債務人如主張兩造
    間票據原因關係不存在，縱應由票據債務人就此負舉證之責
    ，然執票人仍應就票據之原因關係負真實完全及具體化之陳
    述義務。
六、本件被告以系爭本票之原因關係為林裕閎將其對原告分期價
    金保證債權讓與被告為抗辯，並提出系爭債權讓與同意書為
    據，其上雖記載，「債務人及其連帶保證人（即楊婷如及原
    告）知悉及同意債權讓與之事實，並願依本同意書內容向受
    讓人清償」，有系爭債權讓與同意書在卷可查（本院卷第81
    頁），然依其記載僅能認定被告以系爭債權讓與同意書對原
    告為債權讓與之通知，無從認定被告與林裕閎間是否已成立
    債權讓與契約。況且，原告所舉證人即被告員工吳坤達到庭
    證稱：正常程序讓與人是車行等語（本院卷第342頁），與
    被告所稱系爭債權讓與人為林裕閎不符。衡酌讓與債權契約
    將使原債權人因此喪失債權，對於讓與人及受讓人之權益影
    響甚大，就系爭債權讓與同意書上何以未有讓與人林裕閎之
    簽名乙節，吳坤達既為被告之對保人員，並在系爭債權讓與
    同意書上簽名，亦未能確認系爭債權讓與人確為林裕閎，自
    不得僅憑系爭債權讓與同意書，即認被告與林裕閎間有債權
    讓與合意之事實。是雖原告作為票據債務人應就其主張票據
    原因關係不存在負舉證責任，但依上開調查結果，可認被告
    確實尚未自林裕閎處受讓系爭債權，被告既未受讓系爭債權
    ，自不得憑此票據債權對原告為請求，此為兩造間所存之抗
    辯事由，揆諸前揭說明，原告自得憑此抗辯事由對抗被告而
    不負票據責任。
七、綜上，原告請求確認被告持有系爭本票，對原告之本票債權
    不存在，為有理由，應予准許。
八、本件事證已臻明確，兩造其餘攻擊防禦方法及證據，經審酌
    後，認對於判決結果均無影響，爰不一一論述，併此敘明。
九、訴訟費用負擔之依據：民事訴訟法第78條。
中　　華　　民　　國　　111 　年　　6 　　月　　9 　　日
                  內湖簡易庭法  官  鄭欣怡
以上正本係照原本作成。
如不服本判決，應於判決送達後20日內，向本院提出上訴狀並應
記載上訴理由，如於本判決宣示後送達前提起上訴者，應於判決
送達後20日內補提上訴理由書(須附繕本)。
中　　華　　民　　國　　111 　年　　6 　　月　　9 　　日
                            書記官  許慈翎
附表：（時間：民國。金額：新臺幣）
發票人    發票日 票面金額    到期日  利息起算日 利息利率 楊婷如、陳浚宏 109年4月9日 78萬元 109年9月14日 109年9月14日 年息20%